臺灣雲林地方法院交通事件裁定        100年度交聲字第146號
原處分機關  交通部公路總局嘉義區監理所雲林監理站
異  議  人
即受處分人  呂逢德
上列異議人即受處分人因違反道路交通管理處罰條例案件，對於
交通部公路總局嘉義區監理所雲林監理站民國100 年9 月28日所
為之裁決處分（原處分案號：雲監裁字第裁72-KAK005026號），
聲明異議，本院裁定如下：
    主  文
原處分撤銷。
呂逢德汽車駕駛人，駕駛汽車肇事致人受傷而逃逸，吊銷普通重
型機車駕駛執照，且自民國壹佰年玖月貳拾捌日起，壹年內不得
考領普通重型機車駕駛執照。
    理  由
壹、原處分意旨略以：異議人即受處分人（下稱異議人）呂逢德
    於民國99年9 月27日下午1 時30分許，騎乘車牌號碼928-BU
    G 號重型機車，行經雲林縣斗六市○○路與龍潭路交岔路口
    時，與案外人甘沛芳所騎乘之車牌號碼898-HEY 號重型機車
    發生擦撞，致甘沛芳人車倒地而受傷，異議人未停留現場處
    理即自行離去，而有「汽車駕駛人駕駛汽車肇事致人受傷而
    逃逸」之違規行為，經警事後製單舉發，嗣交通部公路總局
    嘉義區監理所雲林監理站（下稱原處分機關）以其違規事實
    明確，依道路交通管理處罰條例第62條第3 項（原處分漏載
    第3 項）、第4 項、第67條第3 項（原處分漏載），及違反
    道路交通管理事件統一裁罰基準表之規定，裁處異議人罰鍰
    新臺幣（下同）9,000 元，吊銷駕駛執照，1 年內不得考領
    駕駛執照。
貳、聲明異議意旨略以：異議人於事發時，不僅公共危險部分被
    移送法辦，同時還被警察開單舉發，而公共危險部分業經臺
    灣雲林地方法院檢察署以99年度偵字第5115號為緩起訴處分
    確定，並已依處分書向「社團法人雲林縣聲暉協進會」提供
    160 小時之義務勞務，並參加法治教育1 場次，原處分機關
    再為本件裁罰，已違反行政罰法第26條第1 項「一罪不二罰
    」之規定，爰依法聲明異議，請求撤銷原處分等語。
參、按94年2 月5 日公布施行之行政罰法第26條規定：「一行為
    同時觸犯刑事法律及違反行政法上義務規定者，依刑事法律
    處罰之。但其行為應處以其他種類行政罰或得沒入之物而未
    經法院宣告沒收者，亦得裁處之。前項行為如經不起訴處分
    或為無罪、免訴、不受理、不付審理之裁判確定者，得依違
    反行政法上義務規定裁處之」，明揭同一行為不受行政及刑
    事之雙重處罰即一事不二罰之原則。次按汽車駕駛人駕駛汽
    車肇事致人受傷或死亡者，應即採取救護措施及依規定處置
    ，並通知警察機關處理，不得任意移動肇事汽車及現場痕跡
    證據，違反者處3,000 元以上9,000 元以下罰鍰；前項駕駛
    人肇事致人受傷而逃逸者，吊銷其駕駛執照；又汽車駕駛人
    ，曾依本條例其他各條規定吊銷駕駛執照者，1 年內不得考
    領駕駛執照，道路交通管理處罰條例第62條第3 項前段、第
    4 項前段、第67條第3 項分別定有明文。前揭道路交通管理
    處罰條例第62條第3 項規定之處罰內容，係針對行為人違反
    行政法上義務規定之行政罰，且該條例關於一行為同時觸犯
    刑事法律及違反行政法上義務規定者，並無特別規定，倘汽
    車駕駛人以單一駕駛汽車肇事致人受傷而逃逸行為，而同時
    涉有刑法第185 條之4 肇事逃逸之公共危險罪嫌時，道路交
    通管理處罰機關除有行政罰法第26條第1 項但書得處以其他
    種類行政罰者之情形，而得裁處其他種類行政罰外，關於罰
    鍰部分，應依行政罰法第26條及道路交通管理處罰條例第10
    條規定移送地方法院檢察署處理。且該駕駛汽車肇事致人受
    傷而逃逸之行為，除移送後有行政罰法第26條第2 項所定經
    「不起訴處分」或為「無罪」、「免訴」、「不受理」、「
    不付審理」之裁判確定等情形，得再依違反行政法上義務規
    定裁處之外，不得逕依道路交通管理處罰條例第62條第3 項
    規定裁處行為人罰鍰之行政罰，以符行政罰法第26條一事不
    二罰之規定。至於罰鍰以外之其他種類行政罰，例如吊扣駕
    駛執照及參加道路安全講習等處分，因兼具維護公共秩序之
    作用，為達行政目的，依行政罰法第26條第1 項但書之規定
    ，行政機關自仍得予裁處。
肆、另按被告於緩起訴期間內，有下列情形之一者，檢察官得依
    職權或依告訴人之聲請撤銷原處分，繼續偵查或起訴：一、
    於期間內故意更犯有期徒刑以上刑之罪，經檢察官提起公訴
    者。二、緩起訴前，因故意犯他罪，而在緩起訴期間內受有
    期徒刑以上刑之宣告者。三、違背第253 條之2 第1 項各款
    之應遵守或履行事項者，刑事訴訟法第253 條之3 第1 項亦
    規定明確。是案經檢察官為「緩起訴處分」者，於緩起訴之
    猶豫期間內，是否因前開撤銷事由，經檢察官撤銷緩起訴處
    分後提起公訴，猶懸而未定。雖於緩起訴期間屆滿，而緩起
    訴未經撤銷，行為人得免於刑事訴追，其法律效果與「不起
    訴處分」相同，然非俟緩起訴期間屆滿，無從確定行為人最
    終是否未經撤銷緩起訴處分，亦即緩起訴處分於猶豫期間內
    ，未具實質之確定力，與具有終局確定力之「不起訴處分」
    不同。因緩起訴期間屆滿前，該緩起訴處分仍有被撤銷之可
    能，倘原處分機關逕予行政裁罰，將使受處分人有同時遭受
    行政處罰及刑事訴追之危險，顯與行政罰法第26條規定之立
    法意旨相悖。行政罰法第26條第2 項之所定同一行為如經「
    不起訴處分」或為「無罪」、「免訴」、「不受理」、「不
    付審理」之裁判確定者，得依違反行政法上義務規定裁處之
    ，所著重者係在各該事由同具終局免受刑事追訴之效力，而
    無雙重處罰之危險，應認屬列舉之事由，「緩起訴處分」既
    非上開列舉事由，且於緩起訴期間屆滿前仍存有雙重處罰之
    危險，原處分機關自不得於緩起訴期間屆滿前，就行為人之
    同一行為再為行政裁罰。
伍、經查：
  (一)本件異議人因上開交通違規事件，為警製單舉發，並由原處
    分機關於100 年9 月28日開立雲監裁字第裁72-KAK005026號
    違反道路交通管理事件裁決書裁處罰鍰9,000 元，吊銷駕駛
    執照，1 年內不得考領駕駛執照等情，有上開舉發通知單及
    裁決書在卷可稽，復為異議人所不否認。而其行為同時涉犯
    刑法第185 條之4 之肇事逃逸罪嫌，經臺灣雲林地方法院檢
    察署檢察官以99年度偵字第5115號為緩起訴處分，緩起訴期
    間為2 年，並命其於緩起訴處分確定之日起18個月內，向該
    署指定之政府機關、政府機構、行政法人、社區或公益團體
    提供160 小時之義務勞務，且應於緩起訴處分確定之日起8
    個月內至該署參加「酒醉駕車團體輔導」1 場次，緩起訴處
    分於99年11月11日確定，緩起訴期間自99年11月11日起至10
    1 年11月10日止，即至101 年11月10日止前開緩起訴處分始
    得實質確定，異議人並因此向社團法人雲林縣聲暉協進會提
    供160 小時義務勞務等情，有上開緩起訴處分書、社團法人
    雲林縣聲暉協進會義務勞務通知書、臺灣雲林地方法院檢察
    署義務勞務工作日誌、執行手冊各1 份在卷可稽，亦經本院
    依職權調閱該緩起訴處分之相關案卷核閱無訛。然查，本件
    原處分裁決日期為100 年9 月28日，在緩起訴處分期間尚未
    期滿而實質確定前，原處分機關即就同一事件裁決異議人罰
    鍰9,000 元，依上開說明，原處分機關未待前開有刑事處分
    效力之緩起訴處分實質確定前即為行政裁決，將使異議人有
    同時遭受行政處罰及刑事訴追之危險，顯與行政罰法第26條
    規定之立法意旨有違，難謂適法，應予撤銷；又異議人之行
    為觸犯刑事法律，已受刑事處罰完畢，揆諸前揭說明，原處
    分機關嗣仍逕以異議人駕駛汽車肇事致人受傷而逃逸，而對
    其裁處罰鍰9,000 元部分，即有未洽，異議人前揭異議意旨
    就此部分洵屬有據。另本件異議人已依緩起訴處分命令完成
    向公益團體提供160 小時義務勞務，原處分機關於上開緩起
    訴處分期滿未經撤銷後，不應再為裁處罰鍰，附此敘明。
  (二)另原處分機關裁處異議人吊銷駕駛執照，並在1 年內不得考
    領駕駛執照之部分，旨在達成維護用路權人生命、身體安全
    之安全法益等行政目的，並教導異議人了解交通規則並加強
    其遵循，以維護交通安全，係預防將來再犯之目的所為，而
    有別於前揭針對已發生違規事實科處罰鍰之行政罰，屬行政
    罰法第26條第1 項但書所稱之其他種類行政罰，因兼具維護
    公共秩序之作用，為達行政目的，行政機關仍得併予裁處，
    原處分機關此部分之裁處，於法自無不合。惟原處分機關裁
    罰異議人1 年內不得考領駕駛執照部分，未於裁決書上明確
    載明不得考領駕駛執照之始日部分（即裁罰日100 年9 月28
    日），有違行政程序法第5 條所定「行政行為之內容應明確
    」之明確性原則，亦有不當。
陸、綜上所述，原處分機關裁處異議人罰鍰9,000 元部分，核與
    行政罰法第26條第1 項前段、第2 項規定不符，應予撤銷，
    方為適法。至罰鍰與裁處吊銷駕駛執照，及1 年內不得考領
    駕駛執照等處罰效果與違規行為之存否無從分離，原處分既
    有上開不當之處，自應由本院將原處分全部予以撤銷，並依
    道路交通管理處罰條例第62條第4 項、第67條第3 項之規定
    ，自為裁定如主文第2 項所示，以資適法。
據上論斷，應依道路交通事件處理辦法第19條前段，裁定如主文
。
中    華    民    國  100     年    11    月    17    日
                     交通法庭   法  官  張淵森
上列為正本係照原本作成。
如對本裁定抗告，須於裁定送達後5 日內向本庭（雲林縣斗六市
○○路41號）提出抗告狀。
中    華    民    國  100     年    11    月    17    日
                                書記官  林玉玲